【裁判字號】    92,訴,3741
【裁判日期】    950612
【裁判案由】    侵權行為損害賠償
【裁判全文】
臺灣臺北地方法院民事判決              92年度訴字第3741號
原      告  甲○○
被      告  乙○○
上列當事人間請求侵權行為損害賠償事件，經刑事庭移送前來，
本院於民國95年5月29日言詞辯論終結，判決如下：
    主  文
被告應給付原告新台幣伍拾貳萬陸仟肆佰伍拾元，及自民國九十
三年三月二十七日起至清償日止，按年息百分之五計算之利息。
訴訟費用由被告負擔。
本判決於原告以新台幣壹拾捌萬元供擔保後，得假執行。
    事實及理由
一、原告主張：被告於民國86年初稱其操作股票買賣能獲得可觀
    之利益，勸誘原告可將股金交其保管，由其代原告買賣股票
    ，並稱其代操作股票係正當真正在股市買賣，每一筆交易均
    應按政府及證券商規定，扣繳證券交易及證商手續費，又稱
    其可融資原告買賣股票，些微之出資即可買得加成之股票、
    利潤亦相對增加，原告受其誘惑，不知有詐，乃陸續交付投
    資款供被告買賣股票。嗣87年8月10日被告通知原告稱其將
    於同年8月31日賣出所有股票，如原告不願賣出，於結清帳
    目餘款後，其會將股票交原告持有，而因原告並未表示不賣
    ，按理被告應如期將原告所有股票全部賣出，又被告於同年
    9月間通知原告所有委託其買受之股票均已賣出，結算結果
    扣除證交稅、手續費及原告向其融資金額及利息後，原告尚
    欠其近400萬元，然原告要求其提出代買賣股票之交割單與
    證券公司出具之扣繳證券交易稅及扣手續費資料及融資之證
    明供核對，被告或稱不可能提出，或稱其已遺失，顯然有違
    常理。又被告不僅未提出任何代原告買賣股票之憑證，且不
    時向原告逼債要求給付其400萬元，甚且持原告所開立擔保
    用本票600萬元向本院聲請准予強制執行，如此原告陸續交
    付其147萬元以上之股金，從未見任何股票及交易資料及被
    告之融資，終止委任後，被告竟稱原告欠其400萬元，實無
    法令人置信。茲原告自同樣交被告操作股票之其他被害人得
    知，被告根本未代所有投資人買賣股票，且被告所稱融資供
    原告買受股票及將原告交付之股款扣繳證券交易稅、證商手
    續費等等，完全為詐騙之伎倆，被告並因此詐騙情事，經法
    院判決有罪在案，足見被告施用詐術騙取原告投資款新台幣
    （下同）52萬6,450元，爰依民法第184條規定請求被告賠償
    等語。並聲明：（一）被告應給付原告52萬6,450元（原起
    訴請求147萬元，後減縮為請求52萬6,450元），及自附帶民
    事起訴狀繕本送達之翌日起至清償日止按年息5％計算之利
    息；（二）願供擔保，請准宣告假執行。
二、被告則以：伊並無詐騙原告金錢，刑案部分尚在最高法院審
    理中，且原告有欠伊借款，伊請求抵銷等語資為抗辯。並聲
    明：原告之訴及假執行之聲請均駁回。
三、兩造不爭執之事實：
    查被告因原告向其表示可在台北市○○街36號2樓看盤，並
    借用原告股票帳戶從事股票現股及及融資融卷買賣，每筆交
    易則按政府及證券商規定扣繳證券交易稅及證商手續費，原
    告因而陸續交付52萬6,450元予被告。又原告得知當時與一
    同在被告處買賣股票之林國成、陳星如等人，以被告並未實
    際為其買賣股票，提出告訴，並經臺灣臺北地方法院檢察官
    提起公訴，原告乃亦對被告提出告訴，經臺灣臺北地方法院
    檢察署以原告所訴與前案為裁判上一罪，併送原法院刑事原
    審理，並經本院刑事庭以88年度訴字第804號刑事判決，以
    被告觸犯行使變造私文書罪及詐欺罪，判處有期徒刑8月，
    被告不服提起上訴，經台灣高等法院刑事庭以92年度上訴字
    第2188號撤銷原判決，改判被告無罪，再經檢察官提起上訴
    ，經最高法院以93年度台上字第4976號廢棄發回，復經台灣
    高法院刑事庭以93年度上更 (一)字第607號刑事判決，以被
    告觸犯行使變造私文書罪及詐欺罪，判處有期徒刑2年8月在
    案等事實，為兩造所不爭執，並有本院88年度訴字第804號
    刑事判決、台灣高等法院92年度上訴字第2188號刑事判決、
    最高法院93年度台上字第4976號刑事判決、台灣高等法院93
    年度上更（一）字第607號刑事判決在卷可稽，堪信為真實
    。
四、兩造之爭點及論述：
    原告主張被告並未確實為其下單買賣股票，詐騙其投資款一
    節，為被告所否認，並以前揭情詞置辯。是本件兩造所爭執
    之處，被告有無確實為原告下單買賣股票？被告是否詐取原
    告金錢？經查：
（一）本院88年度重訴字第804號刑事案件，承審法官向永利證
      券股份有限公司、大信證券股份有限公司、元富證券股份
      有限公司調取被告下單購買股票之相關交易資料，再與擔
      任被告會計之李芳玲製作之交易帳本核對結果（詳如本院
      88年度重訴字第804號刑事判決），可知被告大部分之時
      間均未下單購買股票，縱偶有下單之行為，其張數與李芳
      玲製作之帳冊內記載購買股票之數量亦不相符，足徵被告
      縱有下單，亦係為自己之利益而下單。
（二）次按被告會計李芳玲於前開刑事案件審理時到庭證稱：「
      （問：你本身沒有見過成交明細及帳單）是的」、「（問
      ：被告有沒有下單，你會知道否？）我不知道」、「（問
      ：每次告訴人說買何股票，被告都會馬上打電話否？）會
      」、「（問：告訴人指示下單的種類、張數，被告是否都
      會照做？）他都會喊出來讓大家都聽到」、「（問：電話
      真的有撥通否？）我不知道」等語（見該案卷四第40至44
      頁），可徵證人李芳玲對於被告是否確為原告買賣股票一
      節並非確實知情，且本件並未發現原告或其他被害人之買
      賣交割單或證券公司之電腦相關資料，則證人李芳玲製作
      之相關交易帳冊資料，僅係被告所告知，並非實際依一般
      交易資料而製作甚明。再參以被告於90年12月3日前開刑
      事案件審理時亦自承：「有部分有下單，有部分下到空交
      ……我確實沒有代他們操作」等語，足認被告並未為原告
      實際買賣股票。
（三）又被告於另案林錫維（同樣受害人之一）訴請其侵權行為
      損害賠償事件之台灣高等法院93年度重上字第507號案，
      雖抗辯其確有代林錫維下單買賣股票，惟其先則稱買賣股
      票之價格與數量均由林錫維決定，有幾個人同時要買同一
      支股票時，會把數量加總起來一起下單，但就每個人願意
      買進之價格不同時如何處理之問題，則回答「我們有默契
      ，都是用市價買，也就是以漲停掛進，跌停掛出」，對於
      股票買賣價格之決定，所述已有不同（見該案卷二第210
      頁）。且對於共同買進價格不同時，如何分配每人買進之
      價格時，亦無法為明確之回答，僅泛言以回報的順序來記
      成交。惟多人共於一處從事股票買賣，因互相交換心得消
      息，而同時買進或賣出同檔股票之情形，應屬常見，若被
      告確有為投資者多人下單買賣股票，對於此種情形之處理
      ，應早有確定明白之處理方式，不致無法為明確之回答。
      且其既稱每天都用很多券商的帳戶作交易，又稱每天的買
      賣成交報告書由投資者自己去券商櫃台核對，則投資者既
      非交易帳戶之所有人，如何得與券商核對成交情形？縱得
      向卷商取得買賣資料，在有多數人一起下單，且同檔股票
      有多筆交易之情形下，如何確定哪一筆交易屬於何人，及
      個人所買賣的股票是在哪一筆交易中成交，而得與券商完
      成核對？且依被告所述，投資者豈非每天均需奔波於多處
      券商之間核對交易情形？參諸被告於該案陳稱在其處所操
      作買賣股票之人之操作方式都一樣（見該案卷二第198頁
      ），然其於另案林水金（同樣受害人之一）訴請其侵權行
      為損害賠償事件之台灣高等法院93年度上易第526號案中
      卻陳稱下單後均以電腦行情下一檔所跳出之行情為成交價
      等語，前後所述者迥不相同，有該判決書可稽。足見被告
      辯稱其有為原告下單買賣股票，不足採信。
（四）另原告交付金錢予被告，雖至被告處看盤下單，而被告實
      無為其等下單買賣股票；換言之，原告因誤信被告所言對
      於股票操作之經驗而交付資金，期能自股票市場股票之漲
      跌獲得利益，然被告於取得原告交付之金錢後，實無為原
      告下單買賣股票之意及事實，其向原告誆稱已購買股票，
      並交待代利用不知情之秘書李芳玲逐日登記虛偽之原告下
      單之數量、張數、價格，猶向原告收取手續費和證交稅等
      ，顯見被告佯稱替原告記帳、下單，均係被告為取信原告
      之詐術之部分。
（五）末按被告因系爭事件遭起訴之前開刑事案件，經判決被告
      觸犯詐欺罪，又同樣為受害人之林錫維、林水金、廖正龍
      另案訴請被告侵權行為損害賠償事件，亦均經法院判決被
      告詐取金錢應負侵權行為損害賠償責任，有台灣高等法院
      93年度重上字第507號、93年度上易第526號民事判決及本
      院92年度重訴字第1331號民事判決在卷可稽。堪認原告主
      張被告向其詐取金錢，實際上並未代其購買股票，應可採
      信。
五、按因故意或過失，不法侵害他人之權利者，負損害賠償責任
    。故意以背於善良風俗之方法，加損害於他人者亦同，民法
    第184條第1項定有明文。本件被告以提供證券帳戶供原告買
    賣股票，並代為下單逐日記帳為由，詐騙原告，使其交付款
    項，然實際並未替被告下單買賣股票，卻仍按筆向原告加算
    證券交易稅及手續費，顯係以故意詐騙手法，使原告陷於錯
    誤而交付52萬6,450元，侵害原告權利，並致原告受有同額
    之損害。故而，原告依民法第184條第1項規定請求被告負侵
    權行為損害賠償責任，即屬有據。至被告另辯稱原告有欠伊
    借款，請求抵銷云云，並未舉證以實其說，尚無可取。
六、綜上所述，原告本於侵權行為之法律關係，請求被告給付52
    萬6,450元，及自附帶民事起訴狀繕本送達之翌日即93年3月
    27日起至清償日止，按年息5%計算之法定遲延利息，為有理
    由，應予准許。
七、假執行之宣告：
    原告陳明願供擔保，聲請宣告假執行，核無不合，爰酌定相
    當之擔保金額宣告之。
八、訴訟費用負擔之依據：民事訴訟法第78條。
中    華    民    國    95    年    6     月    12    日
                      民事第六庭    法  官  曾部倫
以上正本係照原本作成
如對本判決上訴，須於判決送達後20日內向本院提出上訴狀
中    華    民    國    95    年    6     月    13    日
                                    書記官  謝梅琴


司法院資訊處製作；財團法人民間司法改革基金會備份。
